最高法院刑事判決　　　　　　九十六年度台上字第六一七八號
上　訴　人　台灣高等法院台南分院檢察署檢察官
被　　　告　甲○○
　　　　　　　　　　號
上列上訴人因被告違反槍砲彈藥刀械管制條例案件，不服台灣高
等法院台南分院中華民國九十五年三月八日第二審判決（九十五
年度上訴字第一二號，起訴案號：台灣嘉義地方法院檢察署九十
三年度偵字第六六０四號），提起上訴，本院判決如下：
    主  文
原判決關於未經許可持有可發射子彈具有殺傷力之土造霰彈槍部
分撤銷，發回台灣高等法院台南分院。
    理  由
本件原判決認定：被告甲○○明知可發射子彈具有殺傷力之槍枝
及子彈為管制物品，未經許可不得持有，竟於民國八十九年七月
中旬某日，基於持有槍彈之犯意，以電腦設備連接某網頁，向真
實姓名年籍不詳綽號「阿貴」之成年男子，以新台幣（下同）五
萬元之代價，購入由具擊發機構之木質槍身與金屬管組裝而成，
機械性能良好，可擊發12 gauge制式霰彈，具殺傷力之土造霰彈
槍一支，及具殺傷力之12 gauge制式霰彈九顆（因鑑析已用罄其
中二顆），未經許可而持有之；復於九十一年間，自真實姓名、
年籍不詳綽號「阿興」之成年男子處，收受具殺傷力之口徑九㎜
制式子彈五顆（因鑑析已用罄其中一顆），以抵償「阿興」所積
欠之債務，亦未經許可而持有之。嗣於九十三年十一月九日上午
十一時三十分許，為警在嘉義縣新港鄉潭大村二十六號「新港釣
蝦場」搜索查獲，並扣得上開槍、彈等情。因而維持第一審關於
依想像競合犯從一重論處被告未經許可，持有可發射子彈具有殺
傷力之土造霰彈槍（累犯）罪刑部分之判決，駁回檢察官該部分
在第二審之上訴，固非無見。
惟查：(一)、依卷內資料，被告於警詢時係供稱：「該土造霰彈長
槍乙支是約於八十九年、九十年在網路向一綽號阿興之男子以五
萬元購得。子彈是一綽號阿貴欠我錢拿來抵債」（見嘉義縣警察
局刑案偵查卷第二頁），嗣於偵查中又陳稱：「（長槍何來？）
是八十九年左右上網買的」、「（子彈何來？）九十一年間我在
經營地下錢莊（被告所犯重利罪部分，業經原審判刑確定），一
名綽號『阿貴』之人欠我一萬元，拿扣押的制式子彈五顆……來
抵債的」、「（槍能擊發否？）今年有去試射過，是在月眉往潭
大村處打了二顆，和未擊發的十顆霰彈，共十二顆，都是在網路
（與土造霰彈槍）一起買的」（見偵字第六六０四號卷第八頁）
各等語。原審援引其上開供述資為判決基礎（見原判決第三頁第
十一行至第十五行），竟於判決事實欄認定：被告於八十九年七
月間以電腦設備連接網頁，向綽號「阿貴」之男子購入具有殺傷
力之土造霰彈槍一支及12 gauge制式霰彈九顆，另於九十一年間
，自綽號「阿興」之男子收受具有殺傷力之制式子彈五顆等情，
亦即關於被告究係向何人購入土造霰彈槍、制式霰彈或制式子彈
，及究竟購入多少顆制式霰彈，事實之記載與上述卷內資料不相
符合，自有證據上理由矛盾之違誤。(二)、刑法上所謂想像競合犯
，係指一行為而觸犯數罪名者而言。依上所述，原判決係認定被
告於八十九年七月間向綽號「阿貴」之男子購入土造霰彈槍及制
式霰彈，嗣於九十一年間，又因抵債而自綽號「阿興」之男子收
受制式子彈等情。倘若無訛，被告上述二犯行之時間已相隔約一
年五個月以上，且其犯意似亦有別。乃原判決未敘明被告究係如
何以一行為同時持有上開土造霰彈槍、制式霰彈及制式子彈之理
由及所憑證據，遽謂：「被告一行為，觸犯上開二罪名，為想像
競合犯，依刑法第五十五條之規定，應從一較重之修正前槍砲彈
藥刀械管制條例第十一條第四項之未經許可持有其他可發射子彈
具有殺傷力之土造霰彈槍罪論斷」（見原判決第六頁第五行至第
八行）云云，亦嫌理由未備。檢察官上訴意旨指摘原判決不當，
非無理由，應認原判決關於未經許可持有可發射子彈具有殺傷力
之土造霰彈槍部分有撤銷發回更審之原因。
據上論結，應依刑事訴訟法第三百九十七條、第四百零一條，判
決如主文。
中　　華　　民　　國　九十六　年　 十一 　月　 十五 　日
                      最高法院刑事第十庭
                          審判長法官  謝　俊　雄
                                法官  陳　世　雄
                                法官  魏　新　和
                                法官  吳　信　銘
                                法官  徐　文　亮
      本件正本證明與原本無異
                                      書  記  官
中　　華　　民　　國　九十六　年　 十一 　月　 二十 　日
                                                Ａ
